---
title: "Rapport de chaîne de production"
format: html
execute:
  echo: true
  warning: false
  error: false
---

# Introduction

Ce rapport présente une exécution de la chaîne de production à titre d'exemple, avec des commentaires expliquant chaque étape. La chaîne s'appuie sur le package `arrow` pour la manipulation des données et le stockage, ainsi que sur des fonctions personnalisées pour les imports, les statistiques descriptives, et la modélisation.

# Configuration de l'environnement

Nous commençons par charger les librairies nécessaires et définir les variables d'environnement. Ces variables sont utilisées pour accéder aux données sur S3.

```{r}
library(arrow)
library(dplyr)
library(ggplot2)
library(forcats)
library(pointblank)
library(DT)

# Jeton API pour l'accès sécurisé
api_token <- Sys.getenv("JETON_API")

# Chemin de stockage
bucket_formation <- "public"
path_within_bucket <- "/ssplab-formation"
```

## Chargement des fonctions

Les fonctions personnalisées nécessaires au traitement des données, aux statistiques descriptives et à la modélisation sont chargées depuis le répertoire `R`.

```{r}
source("R/functions_import.R", encoding = "UTF-8")
source("R/functions_stats_desc.R", encoding = "UTF-8")
source("R/functions_models.R", encoding = "UTF-8")
```

## Environnement de stockage

Les données sont stockées dans un bucket S3, dont nous configurons l'accès ici.

```{r}
bucket <- s3_bucket(bucket_formation, endpoint_override = Sys.getenv("AWS_S3_ENDPOINT"))
bucket_path <- bucket$path(paste0(path_within_bucket, "/RPindividus"))
```

# Importation et structuration des données

Nous importons un sous-ensemble des données de recensement (par exemple, pour une région donnée) et les shapefiles pour les départements. 

```{r}
columns_subset <- c(
  "REGION", "AGED", "ANAI", "CATL", "COUPLE",
  "SEXE", "SURF", "TP", "TRANS", "IPONDI"
)

# Données recensement
df <- import_recensement_subset(
  bucket_path, REGION = 24, cols = columns_subset
)

# Extrait des données
head(df, 100) |> datatable(rownames = FALSE)
```

Les données géographiques des départements sont également chargées.

```{r}
departements <- import_shapefile_departement(
  path = paste0(bucket_formation, "/", path_within_bucket)
)
```

# Statistiques descriptives

## Calculs : part des seniors par département

Nous calculons la proportion de seniors dans chaque département à partir des données de recensement.

```{r}
print("Calcul de la part de seniors dans chaque département")
part_seniors <- compute_part_seniors_by_dep(bucket_path)
```


## Statistiques agrégées

Nous calculons les statistiques agrégées sur l'âge par sexe, en distinguant les hommes et les femmes.

```{r}
calculer_stat_agregee(df |> filter(SEXE == "Homme") |> pull(AGED))
calculer_stat_agregee(df |> filter(SEXE == "Femme") |> pull(AGED))
```


## Pyramide des âges

Nous générons une pyramide des âges pour visualiser la distribution par cohortes d'âge et par sexe.

```{r}
generer_pyramide_ages(df)
```


## Analyse des modalités de transport

Nous analysons les modalités de transport selon le statut familial.

```{r}
resultats_transport <- calculer_transport_par_statut(df)
print(resultats_transport)
```


## Analyse par cohortes : part des hommes

Nous calculons la part des hommes dans chaque cohorte et générons une visualisation.

```{r}
plot_part_hommes <- calculer_part_hommes(df)
print(plot_part_hommes)
```


## Carte des seniors

Une carte est générée pour visualiser la proportion de seniors par département.

```{r}
generer_carte_seniors(departements, part_seniors)
```


# Modélisation

Enfin, nous appliquons une modélisation statistique aux données de recensement.

```{r}
print("Modélisation")
modelisation_recensement(df)
```


# Conclusion

Ce rapport illustre les étapes principales de la chaîne de production, de l'importation des données à la génération de statistiques et de modèles. Chaque étape est automatisée et reproductible, ce qui en fait un bon exemple des bonnes pratiques pour une chaîne robuste.
